【裁判字號】    99,上易,1001
【裁判日期】    991207
【裁判案由】    詐欺
【裁判全文】
臺灣高等法院臺中分院刑事判決        99年度上易字第1001號
上  訴  人  臺灣臺中地方法院檢察署檢察官
被      告  吳清源
上列上訴人因被告詐欺案件，不服臺灣臺中地方法院99年度易字
第1379號中華民國99年6月24日第一審判決（起訴案號：臺灣臺
中地方法院檢察署98年度偵字第18917號、第20017號），提起上
訴，本院判決如下：
    主  文
原判決關於吳清源部分撤銷。
吳清源幫助意圖為自己不法之所有，以詐術使人將本人之物交付
，處有期徒刑肆月，如易科罰金，以新臺幣壹仟元折算壹日。
    事  實
一、吳清源可預見將自己之金融機構帳戶提款卡及密碼資料交予
    他人使用，可能供作詐騙集團以詐術使他人將款項匯入後，
    再予提領運用，仍基於幫助他人從事詐欺犯罪之不確定故意
    ，於民國98年3月間某日，將其向中華郵政股份有限公司桃
    園永安分局(下稱永安郵局)所申辦帳號00000000000000號帳
    戶之提款卡、合作金庫商業銀行桃園分行(下稱合作金庫桃
    園分行)帳號0000000000000號帳戶之提款卡及密碼資料，交
    付給姓名、年籍均不詳之成年人使用。該詐騙集團之成年成
    員取得上開帳戶之提款卡等物後，即意圖為自己不法之所有
    ，先後為下列之犯罪行為：(一)於98年3月10日，以電話聯
    絡陳韋岑，表示援交須確認身分，要陳韋岑操作提款機查證
    身分，使陳韋岑陷於錯誤，依指示操作提款機，將存款新台
    幣（下同）29876元轉帳至前揭吳清源所提供之永安郵局帳
    戶。(二)於98年3月10日，以電話聯絡邱名宏，表示援交須
    先確認身分，要邱名宏操作提款機查證身分，使邱名宏陷於
    錯誤，依指示操作提款機，將存款12345元轉帳至前揭吳清
    源所提供之永安郵局帳戶。(三)98年3月6日王國陞接獲援交
    之電話，對方要王國陞操作提款機查證身分，使王國陞陷於
    錯誤，於98年3月11日18時58分許，將存款12345元轉帳至前
    揭吳清源所提供之合作金庫桃園分行帳戶。
二、案經臺中市警察局第二分局、臺中市警察局第四分局報請臺
    灣臺中地方法院檢察署檢察官偵查起訴。
    理  由
壹、程序部分：
    按被告以外之人於審判外之陳述，雖不符刑事訴訟法第159
    條之1至之4之規定，而經當事人於審判程序同意作為證據，
    法院審酌該言詞陳述或書面陳述作成時之情況，認為適當者
    ，亦得為證據；當事人、代理人或辯護人於法院調查證據時
    ，知有刑事訴訟法第159條第1項不得為證據之情形，而未於
    言詞辯論終結前聲明異議者，視為有前項之同意，同法第
    159條之5定有明文。本案相關證據之證據能力，檢察官及被
    告均表示無意見（見本院卷第23頁)，嗣於本院審理時，檢
    察官及被告就提示之各項證據，亦均表示無意見。本院審酌
    下列引用之各項證據作成時，並無不當違法之情形，認為以
    之作為判決之證據，亦屬適當，是依上開規定，該等證據均
    具有證據能力，合先敘明。
貳、實體部分：
一、訊據被告吳清源，矢口否認有幫助詐欺之犯行，辯稱：我也
    是被害人，被騙3萬多元，對方說要幫我退款，並說知道我
    的姓名及家人資料，所以才配合將郵局、合庫之提款卡寄給
    他們，也有告訴對方密碼云云。
二、經查：
(一)被告上開帳戶遭詐騙集團不詳姓名之成員充作向陳偉岑、邱
    名宏、王國陞詐欺使用之事實，業據被害人陳偉岑、邱名宏
    、王國陞於警詢時指述甚詳，並有被告吳清源郵政存簿儲金
    立帳申請書、查詢帳戶最近交易資料、合作金庫綜合儲蓄存
    款印鑑卡、交易資料查詢單、自動櫃員機交易明細表等資料
    在卷可稽。
(二)自政府開放金融業申請設立後，金融機構大量增加，使一般
    人申請存款帳戶極為容易且便利。故除非活期存款帳戶使用
    人欲將帳戶充作犯罪之用，否則一般充作正常使用之活期存
    款帳戶，並無向他人索取帳戶之必要，此乃一般人均知之常
    識。況坊間新聞媒體，對於不肖犯罪集團常大量收集存款帳
    戶後，再持以供作犯罪使用，藉此逃避檢警查緝之情事，亦
    多所報導。準此，被告對於上開不知年籍之人向其收取帳戶
    ，係欲充作掩飾或隱匿自己或他人犯罪所得財物之用等情，
    實難諉為不知。
(三)被告雖辯稱因被騙而寄交提款卡及密碼資料，但觀諸被告所
    提之寄貨單(98年度偵字第18917號偵查卷第12頁)，其上並
    無寄件人及貨物名稱之記載，則被告是否確以該寄貨單寄送
    提款卡等資料，尚有可疑。而縱認屬實，然該寄貨單上面亦
    無收件人及聯絡電話之記載，則對方如未歸還，將如何向對
    方索回？是被告於寄交該等提款卡等資料之際，應知提款卡
    必有去無回，對方將用以不法用途，其猶依對方囑咐寄送，
    顯然知悉該收件者，將以其帳戶詐騙他人。此參諸被告供稱
    ：「我寄給他們提款卡時，有意識到對方是不法的集團，但
    我為了要把錢拿回來，所以將提款卡寄給他們」等語(原審
    卷第18頁)，益可證明。被告於寄交提款卡等資料之際，既
    已知悉對方是不法集團，自得預見對方取得帳戶資料之目的
    ，在供作不法之使用，其顯有容認該不法集團使用其帳戶之
    不確定故意。是尚難因被告自身亦受騙而得以解免其幫助詐
    欺之罪責。
(四)綜上所述，被告前揭所辯，係屬卸責之詞，不足採信，本案
    事證明確，其犯行洵堪認定。
三、被告基於幫助詐欺取財之不確定故意，提供帳戶提款卡及密
    碼資料予犯罪集團供作詐騙使用，所為係詐欺取財構成要件
    以外之行為。核被告所為，係犯刑法第30條第1項前段、第
    339 條第1項之幫助詐欺取財罪。被告以一幫助行為提供上
    開帳戶之提款卡等物，幫助詐欺集團侵害被害人陳偉岑、邱
    名宏、王國陞等人之財產法益，為想像競合犯，僅論以幫助
    詐欺取財一罪，並依刑法第30條第2項規定減輕其刑。起訴
    書雖未記載前揭邱名宏被騙部分，但此部分與起訴部分，有
    裁判上一罪之關係，業如前述，仍屬起訴效力所及，本院自
    得併予審判。
四、原審不察，而為被告無罪之諭知，尚有未洽。檢察官提起上
    訴，以前揭事證，指摘原判決不當，為有理由，應由本院將
    原判決關於被告吳清源部分撤銷改判。爰審酌被告將上開帳
    戶之提款卡及密碼資料提供予詐欺集團使用，實際上助長詐
    騙財產犯罪之風氣，造成無辜受騙民眾受有金錢損失，執法
    人員難以追查詐騙集團成員之真實身分，本件被害人受騙之
    人數、金額，被告素行尚佳，專科畢業之教育程度，其本身
    亦先受騙，急切取回款項而犯案，犯後否認之態度等一切情
    狀，量處如主文第二項所示之刑，並諭知易科罰金之折算標
    準。
據上論斷，應依刑事訴訟法第369條第1項前段、第364條、第299
條第1項前段，刑法第55條前段、第30條第1項前段、第2項、第
339 條第1項、第41條第1項前段，刑法施行法第1條之1，判決如
主文。
本案經檢察官李慶義到庭執行職務。
中    華    民    國    99    年    12   月    7    日
            刑事第十一庭  審判長法  官  郭  同  奇
                                法  官  陳  慧  珊
                                法  官  洪  曉  能
以上正本證明與原本無異。
不得上訴。
                                書記官  林  明  冬
中    華    民    國    99    年    12   月    7    日
附錄本判決論罪之法律條文：
中華民國刑法第339條：
意圖為自己或第三人不法之所有，以詐術使人將本人或第三人之
物交付者，處5年以下有期徒刑、拘役或科或併科1千元以下罰金
。
以前項方法得財產上不法之利益或使第三人得之者，亦同。
前二項之未遂犯罰之。

司法院資訊處製作；財團法人民間司法改革基金會備份。
